【裁判字號】    85,台上,3773
【裁判日期】    850807
【裁判案由】    竊佔
【裁判全文】
最高法院刑事判決                              八十五年度台上字第三七七三號
    上 訴 人  台灣高等法院台中分院檢察署檢察官
    被    告  甲○○
右上訴人因被告竊佔案件，不服台灣高等法院台中分院中華民國八十四年九月二十九
日第二審判決（八十四年度上更(一)字第七十八號，起訴案號：台灣台中地方法院檢察
署八十二年度投偵字第四七七九號），提起上訴，本院判決如左：
    主  文
上訴駁回。
    理  由
按刑事訴訟法第三百七十七條規定，上訴於第三審法院，非以判決違背法令為理由，
不得為之。是提起第三審上訴，應以原判決違背法令為理由，係屬法定要件。如果上
訴理由狀並未依據卷內訴訟資料，具體指摘原判決不適用何種法則或如何適用不當，
或所指摘原判決違法情事，顯與法律規定得為第三審上訴理由之違法情形，不相適合
時，均應認其上訴為違背法律上之程式，予以駁回。本件上訴意旨略稱：本件被告甲
○○所提出之原審上訴狀內，僅由撰狀人繕寫「上訴人甲○○」六個字，及在其下加
蓋「甲○○」之方型私章，並未由其本人簽名，其上訴狀違背法律上之程式，原審逕
為實體之審判，自屬違背法令。(二)本件檢察官起訴書，雖僅記載被告所犯為森林法第
五十一條第一項之罪，惟起訴書犯罪事實欄中已記載竊佔之犯罪事實，則在法條競合
情形下，原審於認被告所為不構成森林法第五十一條第一項之罪，自得逕就竊佔罪部
分裁判，乃原審竟予變更起訴法條，亦有適用法則不當之違法等語。惟查原判決綜核
卷內證據資料，認定被告有竊佔犯行，因而撤銷第一審不當之科刑判決，改判論處被
告甲○○意圖為自己不法之利益，而竊佔他人之不動產罪刑。已詳其調查證據之結
果及其取捨證據認定之理由，從形式上觀察，並無違背法令情形。至上訴狀固應由製
作人簽名，然如有用印章代簽名者，其蓋章與簽名生同等之效力，此為民法第三條第
二項所明定，故印章如屬真正，一經蓋用，以代簽名者即應認其與簽名生同等之效力
。又有罪之判決，得就起訴之犯罪事實變更檢察官所引應適用之法條，刑事訴訟法第
三百條定有明文。上訴意旨僅指摘被告之上訴狀未親自簽名及原判決變更檢察官起訴
法條云云，殊不足以辨認原判決已具備違背法令之形式，應認其上訴為違背法律上之
程式，予以駁回。
據上論結，應依刑事訴訟法第三百九十五條前段，判決如主文。
中      華      民      國    八十五    年      八      月      七      日
                              最高法院刑事第四庭
                                  審判長法官  莊  來  成
                                        法官  王  德  雲
                                        法官  林  永  茂
                                        法官  白  文  漳
                                        法官  吳  昭  瑩
      右正本證明與原本無異
                                              書  記  官
中      華      民      國    八十五    年      八      月     十三     日


司法院資訊處製作；財團法人民間司法改革基金會備份。
